【裁判字號】    98,易,1470
【裁判日期】    980907
【裁判案由】    違反政府採購法
【裁判全文】
臺灣臺北地方法院刑事判決              98年度易字第1470號
公  訴  人  臺灣臺北地方法院檢察署檢察官
被      告  甲○○
選任辯護人  蕭維德律師
            劉陽明律師
被      告  丙○○
選任辯護人  陳建宏律師
上列被告因違反政府採購法案件，經檢察官提起公訴（97年度偵
字第9924號），本院判決如下：
    主  文
本件公訴不受理。
    理  由
一、公訴意旨略以：被告甲○○為聖立科技股份有限公司（下稱
    聖立公司）之總經理及欣潮有限公司（已解散，下稱欣潮公
    司）之實際負責人，被告丙○○為被告甲○○之特別助理，
    負責拓展聖立公司之業務，聖立公司係以HP電腦在台之代理
    商，以販售電腦及電腦週邊產品為業。於民國94年2月間，
    被告丙○○知悉行政院勞工保險局（下稱勞保局）公告辦理
    「電腦主機系統提昇案」，被告丙○○為能順利銷售HP電腦
    獲取較大之利潤，在勞保局前開標案公告前某日，與被告甲
    ○○前往拜會時任大同股份有限公司（下稱大同公司）之資
    訊系統業務處主任之乙○○，明確表達對該標案有興趣，爭
    取與大同公司合作之機會，向乙○○提出如大同公司得標，
    向聖立公司採購HP電腦產品之提議。被告甲○○與丙○○為
    能搶得大同公司向其訂貨之先機，唯恐勞保局前開標案未有
    3 家廠商參與投標，將無法開標，為使該標案能順利開標，
    均明知欣潮公司登記資本額僅新台幣（下同）100萬元，不
    符合該標案投標須知所規定公司實收資本額須達7640萬元之
    門檻，且根本無能力履行該標案，其等並無以欣潮公司競標
    之真意，竟仍基於意圖影響採購結果之犯意聯絡，由被告丙
    ○○領取標單後，由被告甲○○借用欣潮公司之營利事業登
    記證，並容許被告丙○○以欣潮公司名義填寫投標單參與該
    次投標，且未依規定繳交3820萬元之押標金、投標封套內亦
    未檢附相關信用證明文件、曾承作本案類似之實績或經驗證
    明文件及驗測文件，經勞保局於94年3月8日辦理廠商資格審
    查時，審定欣潮公司不符規定，另投標之大同公司及凌群電
    腦股份有限公司則符合規定，得進入最有利標之後續評選事
    宜，並經評選後宣布由大同公司得標。然翌（9）日遭神通
    電腦股份有限公司檢舉欣潮公司並未有投標之真意，疑有陪
    標情事，勞保局依政府採購法第84條第1項規定重新檢視欣
    潮公司相關投標資料後，予以公告廢標，而另行公告招標，
    於第二次招標後仍由大同公司得標。勞保局並函請法務部調
    查局台北市調查處調查此案，始發覺上情，因認被告甲○○
    涉犯政府採購法第87條第5項前段及後段之罪嫌，被告丙○
    ○則涉犯同法第87條第5項前段之罪嫌。
二、按已經提起公訴或自訴之案件，在同一法院重行起訴者，應
    諭知不受理之判決，並得不經言詞辯論為之，刑事訴訟法第
    303條第2款、第307條分別定有明文。又訴訟上所謂一事不
    再理之原則，關於實質上一罪或裁判上一罪，亦均有其適用
    ，最高法院60年台非字第77號判例亦同此見解。又連續犯係
    裁判上之一罪，故連續犯之行為如已就一部起訴者，依公訴
    不可分、審判不可分原則，其效力已及於全部，就連續犯之
    其他部分，自不得再行起訴，如再行起訴，就重行起訴部分
    ，自應諭知不受理判決。
三、查本件被告二人另案被訴於民國92年起至94年間，共同意圖
    以詐術使開標發生不正確之結果，於中華電信公司有關資訊
    系統之電腦設備擴充之相關政府採購案中，由被告甲○○以
    借用群樺等相關廠商之名義投標，被告丙○○以偉迅公司名
    義配合圍標前開採購案等犯行，業經臺灣臺北地方法院檢察
    署檢察官於97年12月12日以96年度偵字第661號、97年度偵
    字第7161號、第14055號、第16534號、第25277號提起公訴
    ，而於98年3月6日繫屬本院，並經本院98年度訴字第393號
    案件審理中，有該案起訴書及台灣高等法院被告全國前案紀
    錄表各乙份在卷可稽，又被告行為後，刑法第56條連續犯之
    規定，業於94年1月7日修正公布刪除，並於95年7月1日施行
    ，故連續數行為而犯同一罪名，依修正前刑法第56條規定，
    應以一罪論，但得加重其刑，而依修正後規定，已無連續犯
    可資適用，即應將各次犯行以數罪併合處罰，依刑法第2條
    第1項規定，比較新、舊法結果，自以修正前刑法第56條較
    有利於於被告（最高法院95年第8次刑事庭會議決議參照）
    ，是以本件被告二人涉嫌於94年3月7日，在無以欣潮公司競
    標之真意下，共同意圖影響採購結果，而由被告丙○○領取
    標單，被告甲○○借用欣潮公司之營業登記證，容許被告丙
    ○○以欣潮公司名義參與勞保局之「電腦主機系統提昇案」
    之投標，以使前開標案免於因未有3家廠商參與投標而無法
    開標等違反政府採購法之犯行，與上開案件之時間緊接，方
    法相同，觸犯構成要件相同之罪名，顯係基於概括犯意所為
    ，依修正前刑法第56條規定，有連續犯之裁判上一罪關係，
    屬於同一案件，惟公訴人復於98年4月29日就此同一案件向
    本院提起公訴，並於同年6月4日繫屬於本院，本案為繫屬在
    後之同一案件，依照前揭說明，爰不經言詞辯論，逕為諭知
    不受理之判決。
據上論斷，應依刑事訴訟法第303條第2款、第307條，判決如主
文。
中    華    民    國    98    年    9     月    7     日
                  刑事第八庭  審判長法  官  林鳳珠
                                    法  官  詹慶堂
                                    法  官  楊蕙芬
以上正本證明與原本無異。
如不服本判決應於收受送達後10日內向本院提出上訴書狀，並應
敘述具體理由；其未敘述上訴理由者，應於上訴期間屆滿後20日
內向本院補提理由書（均須按他造當事人之人數附繕）「切勿逕
送上級法院」。
                                    書記官  馬正道
中    華    民    國    98    年    9     月    8     日


司法院資訊處製作；財團法人民間司法改革基金會備份。
